【裁判字號】    90,上易,1904
【裁判日期】    900626
【裁判案由】    業務侵占
【裁判全文】
臺灣高等法院臺中分院刑事判決                    九十年度上易字第一九○四號
      上  訴  人  台灣台中地方法院檢察署檢察官
      被      告  丙○○
右上訴人因業務侵占案件，不服台灣台中地方法院九十年度易字第九八一號，中華民
國九十年六月二十六日第一審判決（起訴案號：台灣台中地方法院檢察署九十年度偵
字第三二一五號），提起上訴，本院判決如左：
      主  文
上訴駁回。
      理  由
一、本案經本院審理結果，認第一審判決以不能證明被告丙○○犯罪而為無罪之諭知
    ，其判決結果並無不當，應予維持，並引用第一審判決書記載之理由（如附件）
    。
二、檢察官上訴意旨略以：本件業據告訴人聯合流通股份有限公司代表人乙○○於偵
    查中指訴甚詳，並經被告供承在卷，告訴人代表乙○○嗣後改稱發現金額不對，
    就命被告簽切結書，實際侵占時間地點均不知情云云，顯係因雙方已和解為迴護
    之詞，原審遽為被告無罪之判決難認妥適，請求將原判決撤銷。惟查被告固一度
    於偵查中坦承有侵占六十萬八千二百十三元云云（偵卷第六頁反面）；但於原審
    及本院均一再否認有侵占之情，辯稱伊因為公司採抽傭制，伊因為業務區域範圍
    風險很大，很多店倒了負擔不起龐大的債務，所以未依正常手續離職，未向乙○
    ○報告即離職，伊之所以寫切結書是要給公司債權之保障（本院卷第三十一頁、
    五十九頁）；乙○○於本院亦前後二次到庭證稱因為被告未交待清楚就離職，我
    們要求他寫切結書，之後在原審開庭時，被告提出被倒帳的公司，伊小姐去查他
    提出之資料發現有五家店確實被倒帳（本院卷第三十頁）；被告於同署九十年他
    字第一七一九號九十年八月三日訊問時亦稱伊未向乙○○解釋為何欠六十六萬八
    千二百十三元，只告訴他有些客戶沒有辦法處理；告訴人代表乙○○復稱：被告
    有承認欠公司六十幾萬元各等語（本院卷第十六反面、第十七頁正面參照）；可
    見當時因被告未依正常手續離職，就各廠商是否積欠貨款？是否被倒帳，告訴人
    公司均無從加以查悉，雙方遂依一般制式的切結書先確立雙方之債權金額，再由
    被告逐一於原審提出廠家之名稱及金額後，加以確定其是否屬實，亦屬人情之常
    ，本件既查無任何積極之證據證明被告究於何時侵占何公司之貨款，告訴代表人
    乙○○又當庭表示盈虧要由業務員與公司各負一半，原來起訴的六十萬八千二百
    十三元，帳目已經查清楚，應該沒有侵占；被告復坦承伊只付給公司十幾萬元，
    其餘伊應負責之虧損部分日後有能力再補償；與告訴人原先提起告訴之金額六十
    餘萬元，相差幾達四十餘萬元之多，衡情告訴人為確保其餘之債權起見，自無迴
    護被告之必要；從而本件既乏其他積極事證證明被告有侵占何廠商之貨款及侵占
    之金額確係若干，自不能依被告偵查中之唯一自白採為被告有罪之唯一憑證；其
    罪嫌自有不足，檢察官上訴意旨遽以告訴人代表乙○○係迴護之詞，請求將原判
    決撤銷尚屬無據，其上訴為無理由，應予駁回。
三、據上論斷，應依刑事訴訟法第三百七十三條、第三百六十八條，判決如主文。
本案經檢察官甲○○到庭執行職務。
中      華      民      國      九十      年      十      月   三十一   日
                                   臺灣高等法院臺中分院刑事第七庭
                                         審判長法  官  林  榮  龍
                                               法  官  江  錫  麟
          法  官  謝  說  容
右正本證明與原本無異。
不得上訴。
                                               書記官  金  珍  華
中      華      民      國     九十      年     十一      月     一     日
                                                                        Ｆ
臺灣臺中地方法院刑事判決                            九十年度易字第九八一號
    公  訴  人  台灣台中地方法院檢察署檢察官
    被      告  丙○○  男三十八歲（民國○○○年○月○○○日生）
                        住高雄縣鳳山市○○路五十三巷六十一號
                        現居台中市○○區○○路三段二０六號八樓
                        身分證統一編號：Ｓ一二二九三二九號
右列被告因業務侵占案件，經檢察官提起公訴（九十年度偵字第三二一五號），本院
判決如左：
    主  文
丙○○無罪。
    理  由
一、公訴意旨略以：被告丙○○原係台南縣歸仁鄉○○路○段四二０巷二七號二樓聯
    合流通股份有限公司（下簡稱聯合流通公司）外務員，負責該公司台灣中、北區
    業務拓展及收款等工作，為從事業務之人，竟基於意圖為自己不法所有之概括犯
 意，自民國八十八年九月間起至八十九年二月間止，連續四次侵占其業務上持有
    客戶所繳交之貨款共計新台幣（下同）六十萬八千二百十三元，嗣於八十九年五
    月間，因聯合流通公司查核帳目不符而陸續發現上情，因認被告丙○○涉犯刑法
    業務侵占罪嫌云云。
二、按犯罪事實應依證據認定之，無證據不得推定其犯罪事實；又不能證明被告犯罪
    或其行為不罰者，應諭知無罪之判決，刑事訴訟法第一百五十四條、第三百零一
    條第一項定有明文。且認定不利於被告之事實，須依積極證據，苟積極證據不足
    為不利於被告事實之認定時，即應為有利於被告之認定，更不必有何有利之證據
    ；又事實之認定應憑證據，如未能發現相當之證據，或證據不足以證明，自不能
    以推測或擬制之方法以為裁判之基礎；再者，刑法第三百三十六條第二項業務侵
    占罪之成立，以行為人意圖為自己或第三人不法之所有，就其業務上所持有之物
    擅自處分，或變易持有之意為所有之意，而逕為所有人之行為，為其構成要件，
    亦即其因業務上所持有之物，於不法領得之前，即已在其實力支配之下，始與持
    有要素相符，上訴人對於某店財物既未持有，自不能獨立構成侵占罪名，而其幫
    助有業務上特定關係之人侵占業務上所持有之物，仍應成立侵占業務上持有物罪
    之從犯，不能科以通常侵占之刑，最高法院著有十九年度上字第一０五二號、二
    十年度上字第一五七三號、二十二年度上字第一三三四號、二十四年度上字第五
    二九０號、四十一年度台非字第五七號判例可資參照。
三、公訴人認被告丙○○涉犯刑法業務侵占罪行，無非係以：被告自白犯行不諱，核
    與告訴人聯合流通公司代表人乙○○指訴情節相符，及被告簽寫之切結書、人事
    保證書、本票二十七紙為其論據，然訊據被告丙○○則堅詞否認有何業務侵占犯
    行，辯稱：八十八年九月底有四名客戶於九二一大地震後欠款倒閉，追償無著，
    分別是竹南進發行積欠七萬餘元貨款，台中鉅東行積欠約五萬元貨款，台中大里
    農會生鮮超市積欠十二萬元貨款，草屯上揚行積欠約八萬元貨款，至於彰化進億
    行掛帳款二十八萬元，係滯銷退貨款項，實收帳款五萬元，在告訴人查帳時，之
    所以簽下切結書乃是因心情不佳，並未詳查內容，且伊曾被倒過，也知道被倒閉
    者之經濟困難，故未積極催討債務，因為伊是負責上開客源之開發及呆帳處理，
    本當負責各該款項之收回，故簽下切結書給公司確保債權，至於在檢察官偵訊時
    僅開庭一次逕行起訴，伊以為檢察官是在問他案的事，所以才承認犯行等詞。經
    查，被告於檢察官時雖坦承犯行，然於本院審理時則翻異前供，堅決否認犯行，
    則其於檢察官偵訊時所為自白是否與事實相符，並非無疑，自仍應詳查其他積極
    證據以資審認，不能遽以該自白作為不利於被告之認定，合先敘明。又右開事實
    ，雖據告訴人代表人乙○○具狀提出業務侵占之告訴，然乙○○到庭亦僅陳稱：
    事發後發覺金額不對，就命被告簽切結書，實際侵占時間地點均不知情，被告簽
    下切結書及本票後，未依約按時還款，伊提出告訴後，被告才說明切結書所述款
    項均遭四家廠商倒貨，另一家廠商則係辦理退貨時帳面未予處理之問題，伊才請
    會計小姐林招英一一查詢，結果確係如此，竹南進發行、台中鉅東行、台中大里
    市農會生鮮超市、草屯上揚行確實有倒閉或積欠貨款未給付之情形，只要被告還
    款即足，目前被告也均依約還款中等情綦詳，核與證人即會計林招英具結證述情
    節相符，證人即竹南進發行負責人連漢洲亦證稱：伊向告訴人批貨多年，直到八
    十八年十月份左右積欠最後一筆貨款七萬多元始無法支付，被告（當庭指認）曾
    向伊催討，但伊因生意失敗未給付等語；至於本院依被告及告訴人代表人所提出
    之台中鉅東行、代表人許鉅東及草屯上揚行、代表人黃嵩荃住址，依址傳訊結果
    ，均遭查無此人退回，有本院送達回證二紙在卷可徵；另經向台中縣大里市農會
    函查所屬生鮮超市概況，該會於九十年六月五日以理農供字第九０一四一二號函
    文覆稱：本會所屬生鮮超市於八十五年二月一日委託亞士頓興業股份有限公司經
    營，其負責人潘冠伶女士，並已於八十九年二月二十九日終止委託經營之情，有
    該函文一紙在卷可稽，衡與被告所辯情事大致相符；而細觀被告所簽寫之切結書
    ，其內容謂：「本人丙○○任職於聯合流通股份有限公司擔任中區業務期間，涉
    嫌侵占公司帳款六十萬八千二百一十三元，特立此切結書自八十九年五月十五日
    先償還十萬元整，餘款五十萬八千二百一十三元整分成兩年並加附利息，年息為
    百分之五計息，並開立本票二十四張，於每月十五日如期支付償還，如有一期未
    履約支付，則餘額視同全部到期，公司得逕行向連帶保證人追討，並願背負侵占
    公款之民事與刑事責任」等節，主係針對被告所侵占之款項六十萬八千二百一十
    三元，應於何時償還，及如不依約償還之法律效果，對於被告實際侵占之各筆款
    項明細、時間、地點、金額則均未有所論及，自難僅憑上開切結書即遽行斷定被
    告確實有業務侵占犯行。
四、綜上所述，公訴人所指被告侵占款項，經被告提出上開說明後，經查證與證人林
    招英、連漢洲所述相符，其餘廠商則均已遷離原址，而無法聯絡，足見被告所辯
    未收到上開廠商貨款，並非子虛烏有，告訴人代表人末亦為相同陳述，是被告並
    未經手各該未收款項，既未實際領得之物，即無易持有為己有之不法意圖可言。
    此外，復查無其他積極證據足以認定被告有何業務侵占犯行，本案犯罪嫌疑不足
    ，揆諸前開法律規定及判例意旨，爰依法為無罪判決之諭知。
據上論斷，應依刑事訴訟法第三百零一條第一項，判決如主文。
中      華      民      國      九十      年      六      月    二十六  日
                                        法  官    賴  妙  雲
右正本證明與原本無異。
如不服本判決，應於送達後十日內向本院提出上訴狀（須附繕本），上訴於台灣高等
法院台中分院。
                                        書記官
中      華      民      國      九十      年      六      月    二十六  日


司法院資訊處製作；財團法人民間司法改革基金會備份。
